【裁判字號】    97,台上,5084
【裁判日期】    971009
【裁判案由】    殺人未遂
【裁判全文】
最高法院刑事判決            九十七年度台上字第五０八四號
上  訴  人  甲○○
                    9號6樓
選任辯護人  魏千峰律師
上列上訴人因殺人未遂案件，不服台灣高等法院中華民國九十四
年十月三十一日第二審判決（九十四年度上訴字第二六八六號，
起訴案號：台灣板橋地方法院檢察署九十三年度偵字第一九七二
七號），提起上訴，本院判決如下：
    主  文
上訴駁回。
    理  由
按刑事訴訟法第三百七十七條規定：上訴於第三審法院，非以判
決違背法令為理由，不得為之；是提起第三審上訴，應以原判決
違背法令為理由，係屬法定要件。如果上訴理由書狀並非依據卷
內訴訟資料具體指摘原判決不適用何種法則或如何適用不當，或
所指摘原判決違法情事顯與法律規定得為第三審上訴理由之違法
情形不相適合時，均應認其上訴為違背法律上之程式，予以駁回
。本件原判決綜合全案證據資料，本於事實審法院之推理作用，
認定上訴人甲○○有其事實欄所載之放火、殺人未遂等犯行，因
而撤銷第一審科刑之判決，改判仍依想像競合犯關係從一重論上
訴人以殺人未遂罪，量處有期徒刑七年。已詳敘其所憑證據及得
心證之理由，對於上訴人所提出之辯解，如何不足採取，亦一一
詳予指駁，俱有卷存證據資料可資覆按。從形式上觀察，原判決
並無違背法令情形。上訴人上訴意旨略以：伊於偵查中之自白，
係因檢察官以「認錯就好，不要再辯」、「你如果不說，就要把
你帶回到現場」等語脅迫所致，並非出於任意性。原審未予調查
，遽採為證據，自有不當。又伊係誤將點燃之香菸置於酒精杯旁
致不慎引起火災，並非故意縱火，且伊於失火後立即逐房敲門促
請住戶逃離火場，可見伊亦無殺人故意，原審未予詳查，遽認伊
故意縱火且有殺人之間接故意，亦有未合。再本件火災並未發生
被害人死亡之結果，原判決謂伊有致人於死之預見，又未說明其
預見之結果係不違背其本意，抑確信其不發生，遽論以殺人未遂
罪，顯屬違誤。又伊於犯罪未被警方發現前，即由張國銘帶其至
警局自首接受調查及裁判，原判決認定其所為與自首要件不合，
仍有未洽。此外，伊事後已知悔悟，且與被害人黃林金寶達成民
事賠償和解，犯後態度良好，原審量處有期徒刑七年，顯屬過重
，復未依刑法第五十九條之規定減輕其刑，尚有不當云云。惟證
據之取捨、事實之認定及刑罰之量定，均為事實審法院之職權，
倘其採證認事並未違背證據法則，而所量定之刑亦未逾越法定刑
範圍且無違反罪刑相當及比例原則之情形者，自不得任意指為違
法。本件檢察官於偵查中縱有對上訴人告以「認錯就好，不要再
辯」、「你如果不說，就要把你帶回到現場」等語，但前者僅係
勸諭上訴人坦承錯誤，而後者僅表示要將上訴人帶至火災現場查
證，似難謂有以不利之事脅迫上訴人自白之情形。且上訴人及其
選任辯護人於第一審及原審不僅未主張檢察官有脅迫其自白之情
形，反而對於上訴人於偵查中自白之證據能力，均表示無意見，
且同意引為證據（見一審卷第三十六頁、原審卷第五十二頁）。
況原判決係併採上訴人於警詢時自白因其女友蕭月菁提議分手，
伊乃縱火恐嚇蕭女以圖洩恨等語，作為其犯罪之證據，縱除去上
訴人在偵查中之自白，亦無礙於其犯罪事實之認定，上訴意旨執
此無關判決結果之事項指摘原判決不當，自非適法之第三審上訴
理由。又上訴人於原審雖辯稱伊係不慎引起火災，並無放火及殺
人之故意云云。然原判決依據上訴人在警詢及偵查中之自白，以
及證人蕭月菁、張國銘、劉湘昀、劉依玫之證述，並參酌台北縣
政府消防局火災原因調查報告書、火災證物鑑定報告暨火災現場
照片等證據資料，認定上訴人有放火燒燬現供人使用住宅之直接
故意及殺人之間接故意，並認其上揭所辯無非避就卸責之詞而不
足以採信，已於理由內詳加論敘說明，經核於法並無違誤，上訴
意旨，徒憑己見，就原判決已明確論斷詳細說明之事項再事爭執
，亦非合法之第三審上訴理由。再原判決依據警員劉義評及證人
張國銘之證述，認定本件係張國銘將計程車開回火災現場，告知
警員劉義評係在計程車內之上訴人縱火，且上訴人並未委託其向
警方報案或自首，而將上訴人交予警方查辦係張國銘個人之意思
，並非上訴人之意思，足見警員劉義評係在上訴人自承犯罪前，
即因張國銘之告知而知悉上訴人為犯嫌，因認上訴人所為與自首
之要件不合，已詳敘其所憑之證據及理由。上訴意旨置原判決明
確之論斷於不顧，徒憑己意認其所為符合自首之要件，亦非適法
之上訴理由。此外，刑法第五十九條之酌量減輕，必須犯罪之情
狀在客觀上顯可憫恕，認科以最低度刑仍嫌過重者，始得依上述
規定酌量減輕。上訴意旨並未具體說明其犯罪情狀在客觀上究竟
有如何足以令人同情或憫恕之特別情形，任意指摘原判決未依上
述規定酌減其刑，亦非合法之上訴理由。至上訴人犯後有無認錯
悔悟，態度是否良好暨有無與被害人達成民事賠償和解等情，均
屬刑法第五十七條所規定科刑輕重所應審酌之事項。本件原判決
審酌上訴人之品性、生活狀況、智識程度、犯罪動機、手段、犯
罪所造成之危害以及犯後態度等一切情狀，量處有期徒刑七年，
並未逾越其所論罪名即殺人未遂罪之法定刑（即死刑、無期徒刑
或十年以上有期徒刑）範圍，亦無顯然違反罪刑相當及比例原則
之情形；上訴意旨泛言指摘原判決量刑過重，亦非適法之第三審
上訴理由。至其餘上訴意旨，無非仍執其在原審之相同辯解，就
上訴人有無放火之直接故意及殺人之間接故意為單純事實之爭執
，均非依據卷內資料具體指摘原判決有何違背法令之情形，顯與
法律規定得為第三審上訴理由之違法情形不相適合。揆之首揭說
明，其上訴為違背法律上之程式，應予駁回。
據上論結，應依刑事訴訟法第三百九十五條前段，判決如主文。
中    華    民    國  九十七  年    十    月    九    日
                      最高法院刑事第九庭
                          審判長法官  洪  文  章
                                法官  王  居  財
                                法官  郭  毓  洲
                                法官  黃  梅  月
                                法官  邱  同  印
      本件正本證明與原本無異
                                      書  記  官
中    華    民    國  九十七  年    十    月   十三   日
                                                Ａ


司法院資訊處製作；財團法人民間司法改革基金會備份。
